【裁判字號】    91,訴,1849
【裁判日期】    920319
【裁判案由】    
【裁判全文】
臺灣桃園地方法院民事判決  九十一年度訴字第一八四九號
    原      告  乙○○
    被      告  甲○○
右當事人間請求清償債務事件，本院判決如左：
    主    文
被告應給付原告新台幣佰陸拾萬元及自民國九十一年七月四日起至清償日止，按年
息百分之五計算之利息。
訴訟費用由被告負擔。
    事    實
甲、原告方面：
一、聲明：如主文所示。
二、陳述：被告前向原告借款新台幣（下同）三百六十萬元，原告因無現款，乃向台
    新商業銀行（下稱台新銀行）貸款三百六十萬元，並全數交付被告，兩造言明台
    新銀行貸款、利息均由被告負責支付，被告並於民國（下同）八十八年十一月一
    日簽具切結書一件為證，然被告並未依約還款，台新銀行為此請求原告給付借款
    ，經原告多次催討被告給付，均不獲置理，爰依消費借貸之法律關係，提起本件
    訴訟。
三、證據：提出切結書一件為證。
乙、被告方面：
一、聲明：原告之訴駁回。
二、陳述：
  (一)原告確有向台新銀行借款三百六十萬元，並將借得之款項交付被告，然此筆款項
    係原告為投資兩造合夥經營事業之出資額，現投資金額已全部虧損，原告自應負
    擔該部分之損失。
  (二)伊雖有簽具切結書，表明原告向台新銀行貸款之三百六十萬元借款暨利息由伊全
    權負責，然該切結書係伊酒醉之情形下所簽立，此觀之切結書上之簽名筆跡與伊
    平日所簽具者不同甚明，自不具有法律上之效力。
    理    由
一、原告主張其向台新銀行借款三百六十萬元，並全數交與被告之事實，業經被告自
    認在卷，此部分原告主張之事實，自堪信為真實。
二、按私文書經本人或其代理人簽名、蓋章或按指印或有法院或公證人之認證者，推
    定為真正，民事訴訟法第三百五十八條第一項定有明文。查本件原告主張兩造約
    定台新銀行貸款由被告全權負責處理，與原告無涉等情，業據其提出切結書一件
    為證，而被告對前揭切結書上之簽名真正不爭執，僅以原告乘其酒醉要求簽名等
    語抗辯，然為原告所否認。經查，被告先則否認有簽名之事，繼而辯稱係原告乘
    其酒醉要求簽名，前後截然不一，已難採取，況其雖辯稱切結書上之筆跡與其平
    日書寫字體不同，可見其係於酒醉狀態中簽名云云，惟系爭切結書係以十行紙為
    底，每行之寬度僅一點五公分，觀諸被告於其上之簽名，係書寫於立書人之欄位
    中，且字體工整，並未偏離中心線，亦未超出該行欄位，不似陷於酒醉狀態之人
    書寫者。至該簽名筆跡縱與被告平日書寫者不同，可能之原因多端，或係因個人
    書寫習慣改變，或係被告於簽名時有所考量而特意改變字體，或有其他原因所致
    ，尚無從據此即認定被告當時係處於酒醉之狀態，依前揭法條規定，系爭承諾書
    自應推定為真正。
三、被告另辯稱：系爭款項並非被告向原告所借，而係原告就兩造合夥事業之出資額
    云云，惟觀諸系爭承諾書記載：「乙○○名下台新銀行貸款新台幣三百六十萬元
    ，：：與他人無任何關係，只屬甲○○全權負責處理，包括任何利息等全數金額
    由任君負責。」等語明確，倘原告係為出資與被告合夥經營事業而向台新銀行貸
    款，衡情該筆貸款之償還責任應由原告個人負責，被告並無代其清償之可能，是
    原告辯稱系爭款項係原告就兩造合夥事業之出資額云云，尚無足採。況被告亦自
    認曾書立承諾書表明將於九十一年三月於原告台新銀行帳戶存入四十萬元以清償
    前揭貸款（見本院九十二年一月二十四日言詞辯論筆錄），則原告主張其向台新
    銀行貸款三百六十萬元，並將該筆款項借與被告，兩造約定前揭貸款由被告負責
    清償等事實，堪信為真實。
四、按借用人應於約定期限內，返還與借用物種類、品質、數量相同之物，民法第四
    百七十八條定有明文。本件兩造既約定由被告負責清償原告向台新銀行借貸之款
    項，足認原告向台新銀行所貸款項與系爭借款之還款方式應屬相同，亦即以縮短
    給付之方式，由被告將應給付原告之借款，直接償還與台新銀行，省卻由被告付
    款與原告，再由原告付款與台新銀行之繁雜手續。查原告主張其向台新銀行借貸
    之款項因未依約償還而視為全部到期，迄今尚欠本金三百六十萬元之事實，為被
    告所不爭，則兩造間消費借貸契約之履行期亦已屆至，原告自得訴請被告清償系
    爭借款。
五、從而，原告依消費借貸之法律關係，訴請被告給付三百六十萬元及自支付命令送
    達翌日即九十一年七月四日起至清償日止，按年息百分之五計算之利息，為有理
    由，應予准許。
六、據上論結，原告之訴為有理由，依民事訴訟法第七十八條，判決如主文。
中      華      民      國    九十二    年      三      月     十九     日
                                        臺灣桃園地方法院民事第二庭
~B法  官  劉佩宜
右為正本係照原本作成
如對本判決上訴須於判決送達後廿日內向本院提出上訴狀
中      華      民      國    九十二    年      三      月   二十四     日
~B書  記  官  徐永本


司法院資訊處製作；財團法人民間司法改革基金會備份。
